【裁判字號】    97,交聲,1377
【裁判日期】    970829
【裁判案由】    聲明異議
【裁判全文】
臺灣高雄地方法院交通事件裁定     97年度交聲字第1377號
原處分機關  高雄市政府交通局
異  議  人  甲○○
上列受處分人因違反道路交通管理處罰條例案件，對於高雄市政
府交通局於民國97年6 月10日所為之處分（高市交裁字第裁32-B
00000000號），聲明異議，本院裁定如下：
    主  文
原處分罰鍰超過新臺幣伍仟元部分撤銷。
上開撤銷部分，不罰。
其他異議駁回。
    理  由
一、原處分意旨略以：異議人即受處分人甲○○於民國（下同）
    95年8 月12日22時41分許，酒後騎乘車牌號碼ZJC-950 號輕
    型機車，在高雄市○○路口因有汽車駕駛人酒精濃度超過標
    準（每公升0.55以上）之違規事實，爰依道路交通管理處罰
    條例第35條第1 項第1 款規定，裁處受處分人罰鍰新臺幣（
    下同）45,000元，並吊扣駕駛執照12個月及施以道安講習等
    情。
二、聲明異議意旨則以：異議人前揭酒後駕車交通違規行為，業
    經臺灣高雄地方法院檢察署檢察官認亦犯刑法第185 條之3
    之酒後不能安全駕駛動力交通罪，而以95年度偵字第21584
    號為緩起訴處分確定，並已支付40,000元予中華社會福利聯
    合勸募協會。詎原處分機關就同一酒後駕車行為仍為裁處罰
    鍰45 ,000 元，有違行政罰法第26條第1 項一罪不二罰之規
    定，爰針對罰緩部分依法聲明異議，請求撤銷原處分之罰鍰
    處分等語。
三、按汽車駕駛人，駕駛汽車經測試檢定酒精濃度超過規定標準
    者，處15,000元以上60,000元以下罰鍰，並當場移置保管該
    汽車及吊扣其駕駛執照1 年；又汽車駕駛人，有第35條第1
    項規定之情形，應接受道路交通安全講習。道路交通管理處
    罰條例第35條第1 項第1 款、第24條第1 項第2 款固有明文
    。惟按「一行為同時觸犯刑事法律及違反行政法上義務規定
    者，依刑事法律處罰之。但其行為應處以其他種類行政罰或
    得沒入之物而未經法院宣告沒收者，亦得裁處之。前項行為
    如經不起訴處分或為無罪、免訴、不受理、不付審理之裁判
    確定者，得依違反行政法上義務規定裁處之」，行政罰法第
    26條亦明文規定，明揭同一行為不受行政及刑事之雙重處罰
    即「一事不二罰」之原則。前揭道路交通管理處罰條例第35
    條第1項 第1 款規定之處罰內容，係針對行為人違反行政法
    上義務規定之行政罰，且該條例關於一行為同時觸犯刑事法
    律及違反行政法上義務規定者，並無特別規定，倘汽車駕駛
    人以單一酒後駕駛汽車行為，經測試酒精濃度超過規定標準
    ，而同時涉有刑法第185 條之3 公共危險罪嫌時，道路交通
    管理處罰機關除有行政罰法第26條第1 項但書得處以其他種
    類行政罰者之情形，而得裁處其他種類行政罰外，關於罰鍰
    部分，應依行政罰法第26條及道路交通管理處罰條例第10條
    規定移送地方法院檢察署處理。且該酒後駕駛汽車之行為，
    除移送後有行政罰法第26條第2 項所定經「不起訴處分」或
    為「無罪」、「免訴」、「不受理」、「不付審理」之裁判
    確定等情形，得再依違反行政法上義務規定裁處之外，不得
    逕依道路交通管理處罰條例第35條第1 項第1 款規定裁處行
    為人罰鍰之行政罰，以符行政罰法第26條一事不二罰之規定
    。
四、次按觸犯刑事法律之犯罪行為，除得經檢察官之起訴，並由
    法院審理後，為有罪科刑、無罪、免訴、不受理、不付審理
    之裁判外，如檢察官認該行為所涉為死刑、無期徒刑或最輕
    本刑3 年以上有期徒刑以外之罪，於參酌刑法第57條所列事
    項及公共利益之維護，認以緩起訴為適當者，得定1 年以上
    3 年以下之緩起訴期間為緩起訴處分，並同時命被告為一定
    之金錢給付，因該金錢給付係附隨於緩起訴處分之負擔，性
    質上雖非刑罰，惟就被告而言，仍不無被強制剝奪財產權之
    性質，仍屬其為犯罪所付出之代價，其於刑事訴訟程序中由
    檢察官命被告支付一定金額，乃剝奪其財產權之處罰，雖與
    刑法中罰金刑有異，無須經法院判決，應認仍屬被告犯罪，
    依刑事法律所為之處罰。而屬行政罰法第26條規定：「一行
    為同時觸犯刑事法律及違反行政法上義務規定者，依刑事法
    律處罰之」，所稱之「依刑事法律處罰之」。是以，緩起訴
    之被告依檢察官緩起訴處分命令，向國庫、公益團體繳納捐
    款，係履行檢察官為緩起訴處分命令，與受刑事處罰無異，
    自不應再受行政裁罰。
五、經查：
(一)、本件異議人於前揭時、地因酒後駕車且呼氣酒精濃度高達每
    公升0.80毫克，違反道路交通管理處罰條例第35條第1 項第
    1 款規定，經員警當場掣單舉發，復經臺灣高雄地方法院檢
    察署檢察官偵查後，以95年度偵字第21584 號為緩起訴處分
    ，緩起訴期間為1 年，並須支付40,000元予中華社會福利聯
    合勸募協會，且經檢察官依職權送再議後，經台灣高等法院
    高雄分院檢察署檢察長於96年1 月9 日駁回再議確定，此有
    高雄市政府警察局舉發違反道路交通管理事件通知單、高雄
    市政府交通局違反道路交通管理事件裁決書及上開緩起訴處
    分各1 份在卷可稽。則異議人酒後駕車之行為同時觸犯刑法
    及違反行政義務，並經檢察官緩起訴處分確定，衡以緩起訴
    處分命令，與受刑事處罰無異，異議人於緩起訴處分所支付
    之捐款，解釋上應屬道路交通管理處罰條例第35條第8 項所
    規定之罰金，故異議人依緩起訴處分命令繳納之捐款部分，
    自不應再受行政裁罰。
(二)、惟依道路交通管理處罰條例第35條第8 項規定，汽車駕駛人
    有違反同條第1 項規定，同時違反刑事法律者，經裁判確定
    處以罰金低於本條例第92條第3 項所定最低罰鍰基準規定者
    ，應依本條例裁決繳納不足最低罰鍰之部分。依違反道路交
    通管理事件統一裁罰基準表之規定，機器腳踏車駕駛人違反
    處罰條例第35條第1 項第1 款之規定，其吐氣所含酒精濃度
    超過每公升0.55毫克以上者，應裁處之最低罰鍰為45,000元
    。異議人所支付之緩起訴處分金為30,000元，尚未達道路交
    通管理處罰條例第92條第3 項所訂最低罰鍰基準規定，則依
    上開道路交通管理處罰條例第35條第8 項規定，須裁決異議
    人繳納不足最低罰鍰之部分即5,000 元（45,000-40,000 ＝
    5,000） ，始為適法。原處分機關逕以異議人酒精濃度超過
    規定標準駕車，對其裁處罰鍰超過5,000元，尚有未洽。
(三)、綜上，原處分裁處異議人罰鍰45,000元，其中5 ,000 元 部
    分，於法有據，異議並無理由，應予駁回；超過5,000 元部
    分，則異議有理由，應予撤銷。
六、據上論斷，應依道路交通案件處理辦法第20條前段、第19條
    ，裁定如主文。
中    華    民    國    97    年    8     月    29    日
                  交通法庭      法  官  文昌
如不服本裁定應於送達後5日內向本院提出抗告狀。
以上正本證明與原本無異
中    華    民    國    97    年    8     月    29    日
                                書記官  吳良美


司法院資訊處製作；財團法人民間司法改革基金會備份。
